台灣台北地方法院民事裁定　九十一年度財管字第九三號
　　聲　請　人　乙○○
　　　　　　　　己○○
　　　　　　　　丁○○
　　　　　　　　甲○○
　　　　　　　　丙○○
右聲請人聲請指定被繼承人戊○○之遺產管理人事件，本院裁定如左：
    主      文
指定李桂（女、民國○○○年○月○日生、身分證統一編號：Ｚ000000000
號、籍設台北市○○區○○街二三巷四五弄二號五樓）為被繼承人戊○○（男、民國
○○○年○○月○○○日生、身分證統一編號：Ｚ000000000號、籍設台北
市○○區○○街二三巷四五弄二號五樓、民國九十年十月八日死亡）之遺產管理人。
准對被繼承人戊○○之繼承人為承認繼承之公示催告。
被繼承人戊○○之大陸地區以外繼承人，應自前項公示催告最後登載新聞紙之日起，
壹年內承認繼承，上述期限屆滿，無繼承人承認繼承時，被繼承人戊○○之遺產，於
清償債權，並交付遺贈物後，如有剩餘即歸屬國庫。
程序費用由被繼承人戊○○之遺產負擔。
    理      由
一、按繼承開始時，繼承人有無不明，而無親屬會議或親屬會議未於一個月內選定遺
    產管理人者，利害關係人得聲請法院選任遺產管理人，並由法院依公示催告程序
    ，定六個月以上之期限，公告繼承人，命其於期限內承認繼承，民法第一千一百
    七十七條、第一千一百七十八條第一項、第二項規定甚明。
二、本件聲請意旨略以：(一)被繼承人戊○○因有冒標互助會，經聲請人訴請檢察官偵
    查，以戊○○涉嫌詐欺提起公訴，經鈞院民國（下同）八十八年度易字第三三六
    八號刑事判決以戊○○與其配偶李桂共同連續詐欺罪，分別判處有期徒刑一年二
    月、一年，復經台灣高等法院以八十九年度上易字第一九一四號刑事判決撤銷原
    判決，改判戊○○有期徒刑二年、李桂有期徒刑一年六月，均已確定在案，聲請
    人於刑事二審終結前以戊○○、李桂為共同被告提起附帶民事訴訟，並經裁定移
    送民事庭，經台灣高等法院民事庭以九十年度重訴字第六０號受理，惟在該事件
    審理中，戊○○於九十年十月八日死亡，該事件訴訟程序依法當然停止，又戊○
    ○死亡後，依法應由其繼承人繼承其遺產及承受上開訴訟，但戊○○之法定繼承
    人配偶李桂、第一順位繼承人子女（張斐儀、張詠堯、張詠舜）、第三順位繼承
    人兄弟姊（張圳義、高張月英、張俊德、張月嬌、張志榮、張志仁）等人均於法
    定期間內為拋棄繼承，第四順位繼承人即被繼承人戊○○之祖父母、外祖父母均
    不在世，本件被繼承人戊○○已無任何繼承人存在，依民法第一千一百七十六條
    第六項規定，應依無人承認繼承之規定辦理。(二)、按「繼承開始時，繼承人之有
    無不明者，由親屬會議於一個月內選定遺產管理人，‧‧‧」、「無親屬會議或
    親屬會議未於前條所定期限內選定遺產管理人者，利害關係人或檢察官，得聲請
    法院選任遺產管理人，‧‧‧」民法第一千一百七十七條、第一千一百七十八條
    第二項有明文規定。親屬會議由當事人、法定代理人或其他利害關係人召集之；
    親屬會議以會員五人組織之；親屬會議會員，應就被繼承人之直系血親尊親屬、
    三親等內旁系血親尊親屬、四親等內之同輩血親之順序定之，同一順序之人，以
    親等近者為先，親等同者，以同居親屬為先，無同居親屬者，以年長者為先，民
    法第一千一百二十九條、第一千一百三十條、第一千一百三十一條第一項、第二
    項規定參照。本件被繼承人戊○○之直系血親尊親屬、三親等內旁系血親尊親屬
    均已死亡，依法應以其兄弟姊妹組成親屬會議，然其兄弟姊妹未與被繼承人戊○
    ○同居一處，自以年長之張圳義、張月英、張俊德、張月嬌、張志榮五人組成親
    屬會議。次查，該親屬會議確未於一個月內召開，聲請人為互助會之活會會員即
    為被繼承人戊○○之債權人，遭被繼承人戊○○冒標而受害，已依法提起損害賠
    償訴訟，就被繼承人戊○○之遺產即屬有利害關係之人，依民法第一千一百二十
    九條規定，聲請人為有權召集親屬會議之人，原委請律師顏文正代為發函召集張
    圳義、張月英、張俊德、張月嬌、張志榮於九十一年八月十五日上午十時在台北
    市○○路○段二０八號九樓（律師事務所）舉行親屬會議，以選定被繼承人戊○
    ○之遺產管理人，並利後續事宜之進行，該函經送達上開親屬會議成員，惟屆期
    仍未見一人出席，足見親屬會議未能依法選定遺產管理人，爰依民法第一千一百
    七八十條第二項聲請鈞院選定被繼承人戊○○之遺產管理人等語。
三、查聲請人主張之事實，業據其提出本院八十八年度易字第三三六八號刑事判決、
    台灣高等八十九年度上易字第一九一四號刑事判決、九十年度重訴字第六０號民
    事庭通知書、戊○○、李桂、張斐儀、張詠堯、張詠舜、張圳義、張月英、張俊
    德、張月嬌、張志榮、張志仁戶籍謄本、被繼承人戊○○繼承系統表、顏文正律
    師事務所函、郵政掛號郵件收件回執等件為證，並經本院調閱本院九十年度繼字
    第七七二號、九十一年度繼字第一四、六八號拋棄繼承事件卷、九十一年度管字
    第三三號指定遺產管理人事件卷、台灣高等法院九十年度重訴字第六０號侵權行
    為損害賠償事件卷查明無誤，應堪信為真實。從而，聲請人依民法第一千一百七
    十八條第二項規定聲請選任遺產管理人，應予准許。
四、次查被繼承人戊○○死亡，其繼承人全部均已拋棄繼承權，且現無人承認繼承，
    雖留有遺產，但有龐大債務尚待清償，衡情被繼承人戊○○之合法繼承人全體拋
    棄繼承，且被繼承人戊○○生前曾宣告倒閉，並召開債權人會議之情形，自屬遺
    債大於遺產形同破產，應儘量避免選任國有財產局為遺產管理人，此有司法院七
    十四年十月十五日院台廳一字第○五七八六號函示意見可供參考。且國有財產局
    乃公務機關，依國有財產法之規定綜理國有財產事務，執行事務所需預算為全國
    人民納稅所得，若顯無遺產可歸屬國庫，自不宜選任國有財產局為管理人，以避
    免其代管私人遺產之管理費用無法由被繼承人遺產歸墊，導致利用全民資源負擔
    個人私務之支出，實不符社會公平原則。本院斟酌被繼承人戊○○生前自八十五
    年八月間起即開始召集民間互助會，並自任會首，其配偶李桂並負責互助會之收
    款、聯絡等事宜，惟戊○○因財務週轉不靈，竟與李桂共同意圖為自己不法之所
    有，並基於概括之犯意，明知無實際開標行為，自八十七年四月起，利用部分會
    員彼此互不相識，且部分會員無暇親自到場標會，連續冒標並詐領活會會員所繳
    會款計新台幣（下同）一千一百三十一萬八千七百元，所得會款悉數供己週轉使
    用，嗣戊○○於八十七年十一月宣告倒閉，召開債權人會議時，聲請人等始知受
    騙，遂訴請台灣台北地方法院檢察署檢察官偵查起訴，案經台灣高等法院認定戊
    ○○與李桂共同連續意圖為自己不法之所有，以詐術使人將本人之物交付，各判
    處有期徒刑二年、一年六月確定在案，有台灣高等法院以八十九年度上易字第一
    九一四號刑事判決一件在卷足憑，而聲請人在所提起上開刑事案件附帶民事訴訟
    侵權行為損害賠償事件中，亦列戊○○、李桂二人為共同被告，業經本院調閱台
    灣高等法院九十年度重訴字第六０號侵權行為損害賠償事件卷查明屬實，是以李
    桂與被繼承人戊○○關係密切，非但了解被繼承人戊○○之財產狀況，且在上開
    侵權行為損害賠償民事事件具有連帶債務人之關係，倘李桂能有效管理並妥善處
    理被繼承人戊○○之遺產，必能減輕其於上開民事事件所負連帶賠償責任之數額
    ，況聲請人乙○○、己○○、丙○○到庭表示渠等與其他聲請人均同意選定李桂
    為被繼承人戊○○之遺產管理人等語（見九十一年十月二十三日非訟事件筆錄）
    ，本院爰依上開規定指定李桂為被繼承人戊○○之遺產管理人且為承認繼承之公
    示催告。
五、依非訟事件法第九條，裁定如主文。
中　　　華　　　民　　　國　　九十一　　年　　 十一　　 月　　　八　　　日
                                        家事法庭法      官  張競文
右為正本係照原本作成。
如對本裁定抗告，須於裁定送達後十日之不變期間內，向本院提出抗告狀。
中　　　華　　　民　　　國　　九十一　　年　　 十一　　 月　　　八　　　日
　　　　　　　　　　　　　　　　　　　　　　　　書　記　官　曾秋月
